臺灣臺北地方法院民事判決　　　　　　99年度重訴字第1140號
原　　　告　大裕投資股份有限公司
法定代理人　程照惠
訴訟代理人　羅子武律師
　　　　　　李志正律師
被　　　告　遊茶食品有限公司
兼
法定代理人　沈宜靜
被　　　告　許進統
上列當事人間遷讓房屋等事件，本院於中華民國100年1月14日言
詞辯論終結，判決如下：
    主  文
被告應自坐落臺北市○○區○○段六小段二三六地號土地上之建
物即同段一五二七建號、門牌號碼臺北市○○區○○路十八之一
號二樓之房屋騰空遷出並返還予原告。
被告應自民國九十九年四月五日起至遷讓返還上開房屋之日止，
按月連帶給付原告新臺幣肆萬伍仟元。
訴訟費用由被告負擔。
本判決第一項部分，於原告以新臺幣佰貳拾萬元供擔保後，得
假執行；但被告遊茶食品有限公司、沈宜靜如以新臺幣玖佰伍拾
萬元為原告預供擔保，得免為假執行。
本判決第二項部分，於原告以新臺幣壹拾萬伍仟元供擔保後，
得假執行；但被告遊茶食品有限公司、沈宜靜如以新臺幣肆拾萬
伍仟元為原告預供擔保，得免為假執行。
    事實及理由
壹、程序方面
    被告許進統經合法通知未於言詞辯論期日到場，核無民事訴
    訟法第386條各款所列情形，爰依原告之聲請，由其一造辯
    論而為判決，合先敘明。
貳、實體方面
一、原告起訴主張：原告為坐落於臺北市○○區○○段六小段23
    6地號土地上臺北市○○區○○段六小段1527建號（門牌號
    碼為臺北市○○路18之1號2樓）房屋（下稱系爭房屋）之所
    有權人，而原告於民國98年12月7日與被告遊茶食品有限公
    司（下稱遊茶公司）就系爭房屋訂有租賃契約，約定租約期
    間自99年1月5日至99年4月4日止，每月租金為新臺幣（下同
    ）4萬5000元。然原告於租約到期後，分別於99年4月13日、
    99年5月21日及99年6月28日以臺北安和郵局第662號存證信
    函、維揚法律事務所（99）維揚律字第990502101號函、臺
    北古亭郵局第988號存證信函，通知且催告被告遊茶公司、
    沈宜靜、許進統（沈宜靜之配偶）遷讓返還系爭房屋。詎被
    告對於原告之催告置若罔聞，毫無返還系爭房屋之意，而繼
    續占有系爭房屋。系爭房屋租約既已因屆期消滅，被告等占
    有系爭房屋亦無其他合法占有權利，即屬無權占有，是依民
    法第455條前段、第76 7條第1項前段等規定，請求被告等遷
    讓返還系爭房屋。另被告依約本應自99年4月5日遷讓並返還
    系爭房屋予原告，惟因被告無權占有系爭房屋，致原告受有
    應享有租金利益之損害，是依民法第179條、第184條第1項
    前段、第185條第1項前段等規定，被告應自99年4月5日起至
    遷讓並返還系爭房屋止，每月連帶給付4萬5000元予原告。
    為此爰依民法第455條、第767條第1項前段、第179條、第
    184條第1項前段、第185條第1項等規定請求被告遷讓返還系
    爭房屋及損害賠償等語。並聲明：（一）被告應將坐落於臺
    北市○○區○○段6小段236地號土地上，門牌號碼為臺北市
    ○○路18之1號2樓之房屋騰空返還予原告。（二）被告應自
    99年4月5日起至遷讓前項房屋之日止，按月連帶給付原告4
    萬5000元。（三）願供擔保，請准宣告假執行。
二、被告抗辯：
（一）被告遊茶公司、沈宜靜則以：被告沈宜靜早於98年12月即
      告知房東太太翁昭惠被告遊茶公司將不再續約，並於99年
      2月間將公司物品搬離系爭房屋，而被告沈宜靜因遭被告
      許進統沒收鑰匙，無法返家，所以在98年12月間就離開系
      爭建物，但私人物品尚在裡面，而目前系爭房屋係由被告
      許進統及子女居住在內，是被告遊茶公司、沈宜靜並未占
      有系爭房屋，更無不當得利之情等語，以資抗辯。並聲明
      ：（一）原告之訴及假執行之聲請均駁回。（二）如受不
      利判決，願供擔保請准宣告免為假執行。
（二）被告許進統未於言詞辯論期日到場，亦未提出書狀作何聲
      明或陳述。
三、兩造不爭執之事實：
（一）原告為坐落於臺北市○○區○○段六小段236地號土地上
      臺北市○○區○○段六小段1527建號（門牌號碼為臺北市
      ○○路18之1號2樓）房屋之所有權人。
（二）原告於98年12月7日與被告遊茶公司訂有系爭房屋租賃契
      約，約定租賃期間自99年1月5日至99年4月4日止，每月租
      金為4萬5000元。
（三）原告分別於99年4月13日、99年5月21日及99年6月28日以
      臺北安和郵局第662號存證信函、維揚法律事務所（99）
      維揚律字第990502101號函、臺北古亭郵局第988號存證信
      函，通知且催告被告遊茶公司、沈宜靜、許進統返還系爭
      建物。
四、得心證之理由：
    原告主張其為系爭房屋所有權人，前由被告遊茶公司負責人
    即被告沈宜靜代表遊茶公司與原告簽訂租賃契約，租期至99
    年4月4日即已屆滿，惟被告遊茶公司、沈宜靜、許進統經原
    告催告返還房屋後，仍無權繼續占有系爭房屋等語，惟被告
    遊茶公司、沈宜靜則抗辯公司於99年2月間即已將物品搬離
    ，被告沈宜靜則於98年12月間離開系爭房屋等語，是本件應
    審究者厥為：（一）原告依民法第455條前段、第767條第1
    項前段等規定請求被告遷讓並返還系爭房屋有無理由？（二
    ）原告依第179條、第184條第1項前段、第185條第1項等規
    定請求被告損害賠償有無理由？本院茲分述如下：
（一）按承租人於租賃關係終止後，應返還租賃物，民法第455
      條前段定有明文。查系爭租約係被告沈宜靜代表被告遊茶
      公司與原告所訂之租賃契約，並於99年4月4日租期屆滿，
      租賃關係業已歸於消滅，而因被告沈宜靜之配偶即被告許
      進統之子女現尚居住於系爭房屋內，致被告遊茶公司、沈
      宜靜於租期屆滿後，迄今尚未交還系爭房屋予原告等情，
      為被告遊茶公司、沈宜靜所不爭執，復有原告所提之房屋
      租賃契約書可佐，是依前揭規定，被告遊茶公司立於承租
      人地位，於租賃關係終止後，即對出租人即原告負有返還
      租賃物之義務，從而原告依民法第455條前段，請求被告
      遊茶公司遷讓返還系爭房屋，自屬有據。
（二）復按所有人對於無權占有或侵奪其所有物者，得請求返還
      之，民法第767條前段定有明文。又租賃定有期限者，其
      租賃關係於期限屆滿時消滅，民法第450條第1項亦有明文
      。次按租約終止後，出租人除得本於租賃物返還請求權，
      請求返還租賃物外，倘出租人為租賃物之所有人時，並得
      本於所有權之作用，依無權占有之法律關係，請求返還租
      賃物（最高法院75年台上字第801號判例意旨參照）。查
      系爭房屋為原告所有，於租賃關係終止後，仍由被告許進
      統及子女居住於系爭房屋內乙節，已如前述，復有原告所
      提系爭房地登記謄本在卷足憑，自堪信為真實，雖被告沈
      宜靜及遊茶公司分別辯以早於98年12月、99年2月即離去
      系爭房屋云云，惟查，本件原告於99年5月21日、99年6
      月28日寄發律師函及存證信函至系爭房屋，催告被告等人
      返還房屋之際，其收件人仍係由被告沈宜靜代被告許進統
      收件蓋章，或由被告遊茶公司代被告沈宜靜、許進統收件
      蓋章，有前揭信函之中華郵政掛號郵件收件回執可佐，是
      被告沈宜靜、遊茶公司是否業已搬離系爭房屋，即非無疑
      ；又如被告沈宜靜所言98年12月間即離去系爭房屋乙節為
      真，則其如何在無鑰匙可進出系爭房屋之情況下，另於99
      年2月間將被告遊茶公司之物品搬離系爭房屋？況被告沈
      宜靜亦自承其私人物品仍置於系爭房屋內，顯見其仍有實
      際占有系爭房屋之事實，應認為系爭房屋之現占有人，被
      告沈宜靜、遊茶公司此部分抗辯，自難採信。是以，被告
      等在系爭租賃契約期滿後，即無繼續再行占有系爭房屋之
      合法權源，惟被告等仍繼續占有系爭房屋，自構成無權占
      有甚明。又被告許進統受本院經相當時期之合法通知，未
      於言詞辯論期日到場，亦未提出準備書狀爭執，依據民事
      訴訟法第280條第3項前段準用同條第1項前段規定，視同
      自認原告主張之上述事實，而足認定亦有無權占有系爭房
      屋之事實。從而原告依民法第767條第1項前段規定請求被
      告沈宜靜、許進統遷讓返還系爭房屋，亦屬有據。
（三）被告無任何權源而占有系爭房屋，自為無權占有，係故意
      不法侵害原告就系爭房屋之所有權，造成原告受有損害，
      成立侵權行為；再依民法第185條第1項前段規定：「數人
      共同不法侵害他人之權利者，連帶負損害賠償責任。」，
      民事上之共同侵權行為（狹義的共同侵權行為，即加害行
      為）與刑事上之共同正犯，其構成要件並不完全相同，共
      同侵權行為人間不以有意思聯絡為必要，數人因故意或過
      失不法侵害他人之權利，苟各行為人之故意或過失行為，
      均為其所生損害共同原因，即所謂行為關連共同，亦足成
      立共同侵權行為，依前開規定，各行為人對於被害人應負
      全部損害之連帶賠償責任。查被告等於99年4月4日系爭租
      賃契約屆滿後之99年4月5日起，即無占有使用系爭房屋之
      合法權源，已如前述，惟渠等竟仍繼續占有系爭房屋，已
      侵害原告就系爭房屋之所有權，構成共同侵權行為，而原
      告就系爭房屋於租賃關係存續之情形下，本得依約定租金
      而收益每月4萬5000元之孳息，現因被告等之共同無權占
      有而受有租金損害，其間並有因果關係，是原告依民法第
      184條第1項前段、第185條第1項前段規定，請求被告自99
      年4月5日起至遷讓系爭房屋之日止，按月連帶給付原告4
      萬5000元，即屬有據，應予准許。
（四）又按「被上訴人本於上訴人無權占用系爭房屋之同一事實
      ，依據侵權行為或不當得利之法律關係，請求上訴人賠償
      損害或返還不當得利，此種起訴之形態，學者謂之重疊的
      訴之合併；訴訟標的雖有數項，而僅有單一之聲明，法院
      應就原告所主張之數項標的逐一審判，如其中一項標的之
      請求為無理由時，仍須就他項標的之請求審判；若認其中
      一項請求為有理由，即可為原告勝訴之判決，就他項標的
      無須更為審判，法院如就數項標的同時判決，則為法所不
      許」，最高法院71 年度台上字第2388號判決要旨可資參
      照。本件原告就聲明第2項之請求，分別主張民法第179條
      之不當得利法律關係及同法第184條第1項前段、第185條
      第1項前段之侵權行為法則，經本院認其依侵權行為法則
      之請求為有理由，且法律並未規定不當得利之債屬連帶債
      務，爰不再就不當得利法律關係更為審判，附此敘明。
五、從而，原告本於租賃契約及所有權之法律關係，依民法第
    455條前段、第767條第1項前段規定，請求被告遷讓並返還
    房屋予原告，且依民法第184條第1項前段、第185條第1項前
    段規定，請求被告自99年4月5日起至遷讓房屋之日止，按月
    連帶給付原告租金損害4萬5000元，為有理由，應予准許。
六、本件原告及被告遊茶公司、沈宜靜分別陳明願供擔保，請求
    准予宣告假執行或免為假執行，經核無不合，爰分別酌定相
    當之擔保金額，予以准許。
七、本件事證已臻明確，兩造其餘攻擊、防禦方法及所為之立證
    ，經核與判決之結果不生影響，毋庸逐一論述，併予敘明。
八、據上論結，本件原告之訴為有理由，依民事訴訟法第385條
    第1項前段、第78條、第85條第1項、第390條第2項、第392
    條第2項，判決如主文。
中    華    民    國     100    年    1     月    28    日
                  民事第七庭    審判長法  官  陶亞琴
                                      法  官  黃柄縉
                                      法  官  楊蕙芬
以上正本係照原本作成。
如對本判決上訴，須於判決送達後20日內向本院提出上訴狀。如
委任律師提起上訴者，應一併繳納上訴審裁判費。
中    華    民    國    100    年     1     月    28    日
                                      書記官  陳彥樺